臺灣高等法院臺中分院刑事判決
110年度上訴字第2057號
上  訴  人
即  被  告  戴明傑


選任辯護人  周仲鼎律師（法扶律師）
上列上訴人因毒品危害防制條例案件，不服臺灣臺中地方法院11
0年度訴字第548號中華民國110年9月29日第一審判決（起訴案號
：臺灣臺中地方檢察署110年度偵字第1052號），提起上訴，本
院判決如下：
    主  文
上訴駁回。
戴明傑緩刑肆年，並應於緩刑期間內接受受理執行之地方檢察署
所舉辦之法治教育伍場次。緩刑期間付保護管束。
    犯罪事實
一、戴明傑明知4-甲基甲基卡西酮屬毒品危害防制條例第2條第2
    項第3款所列管之第三級毒品，未經許可，不得非法持有、
    販賣，竟與真實姓名年籍不詳、通訊軟體WeChat（下稱微信
    ）暱稱「賓利」之成年人共同基於販賣第三級毒品以營利之
    犯意聯絡，由「賓利」於微信以「賓利租賃-營」帳號對不
    特定多數人發送「賓利租賃1h：600、5h：3000、10h：5800
    、BENTLEY、5h送1h、10h送2h」等販賣含第三級毒品4-甲基
    甲基卡西酮之毒品咖啡包廣告，經執行網路巡邏職務之警員
    林○○於民國109年12月29日11時43分許發現上開廣告後，即
    以微信暱稱「莫再問」喬裝買家與「賓利」聯繫，約定以新
    臺幣（下同）5500元購買毒品咖啡包12包，嗣戴明傑依「賓
    利」指示，於同日18時許駕駛車牌號碼000-0000號自用小客
    車依約前往臺中市○○區○○路000號○區之○KTV停車場，迨林○○
    於同日18時23分許抵達上址，經與「賓利」聯繫後，即進入
    戴明傑前開自用小客車內，給付價金5500元予戴明傑，戴明
    傑則販賣並交付12包毒品咖啡包予林○○，林○○旋表明身分將
    戴明傑當場逮捕，戴明傑販賣第三級毒品之行為因而未遂，
    並扣得如附表所示之物。
二、案經桃園市政府警察局平鎮分局報告臺灣臺中地方檢察署檢
    察官偵查起訴。
    理  由
一、證據能力部分：
  ㈠按刑事訴訟法第159條之5立法意旨，在於確認當事人對於傳
    聞證據有處分權，得放棄反對詰問權，同意或擬制同意傳聞
    證據可作為證據，屬於證據傳聞性之解除行為，如法院認為
    適當，不論該傳聞證據是否具備刑事訴訟法第159條之1至第
    159條之4所定情形，均容許作為證據，不以未具備刑事訴訟
    法第159條之1至第159條之4所定情形為前提。此揆諸「若當
    事人於審判程序表明同意該等傳聞證據可作為證據，基於證
    據資料愈豐富，愈有助於真實發見之理念，此時，法院自可
    承認該傳聞證據之證據能力」立法意旨，係採擴大適用之立
    場。蓋不論是否第159條之1至第159條之4所定情形，抑或當
    事人之同意，均係傳聞之例外，俱得為證據，僅因我國尚非
    採徹底之當事人進行主義，故而附加「適當性」之限制而已
    ，可知其適用並不以「不符前4條之規定」為要件。惟如符
    合第159條之1第1項規定之要件而已得為證據者，不宜贅依
    第159條之5之規定認定有證據能力（最高法院104年2月10日
    104年度第3次刑事庭會議決議要旨參照）。經查，以下本案
    所引用被告以外之人於審判外之言詞或書面陳述，均經本院
    於審理時當庭直接提示而為合法調查，檢察官、被告及選任
    辯護人皆表示沒有意見，復未於言詞辯論終結前爭執其證據
    能力或聲明異議，本院審酌前開證據作成或取得狀況，均無
    非法或不當取證之情事，亦無顯不可信情況，故認為適當而
    皆得作為證據。是前開證據，依刑事訴訟法第159條之5規定
    ，均具有證據能力。
  ㈡除法律另有規定外，實施刑事訴訟程序之公務員因違背法定
    程序取得之證據，其有無證據能力之認定，應審酌人權保障
    及公共利益之均衡維護，刑事訴訟法第158條之4定有明文。
    本案所引用之非供述證據，並無證據證明係實施刑事訴訟程
    序之公務員違背法定程序所取得，且檢察官、被告、選任辯
    護人均未表示無證據能力，自應認皆具有證據能力。
二、認定犯罪事實所憑之證據及理由：
  ㈠上開犯罪事實，業據被告戴明傑於警詢、偵訊、原審、本院
    審理時均坦承不諱，於本院供稱：我承認，知道錯了，查扣
    的毒咖啡包都是「賓利」交給我的，跟「賓利」之前不認識
    ，是透過電腦軟體交友軟件才認識的，我知道這是違法的，
    但當時需要錢，約定送交一次毒品會給我100元，可是我沒
    有拿到這100元等語，核與證人即喬裝購毒者之警員林○○、
    證人即現場支援警員陳○○於偵查證述內容相符（見偵卷第11
    1至113頁），並有扣案如附表所示之物得佐，復有員警林○○
    與微信暱稱「賓利」者之通訊譯文、桃園市政府警察局平鎮
    分局扣押筆錄及扣押物品目錄表、臺中市○○區○○路000號○區
    之○KTV查獲現場照片、微信暱稱「賓利租賃-營」之個人資
    訊頁面及對話截圖、桃園市○○○○○○鎮○○000○○○○○○000號扣押
    物品清單、內政部警政署刑事警察局110年3月11日刑鑑字第
    1100004759號鑑定書各1份等在卷可稽（見偵卷第21、49至5
    5、69至70、71至74、173頁；原審卷第97頁），足認被告自
    白應與事實相符。
  ㈡又我國就販賣第三級毒品科以重度刑責，販賣第三級毒品係
    違法行為，當非可公然為之，亦無公定價格，且容易分裝並
    增減份量，而每次買賣之價量，可能隨時依雙方關係深淺、
    資力、需求量及對行情之認知、來源是否充裕、查緝是否嚴
    謹、購買者被查獲時供述購買對象之可能風險之評估等情形
    ，而異其標準，非可一概而論；而買受毒品之人通常亦無法
    探知販毒者賺取利潤幾何，是販賣毒品之利得，除行為人坦
    承犯行或價量俱臻明確外，委難察得實情，而販賣之人從價
    差或量差中牟利之方式雖異，其意圖營利之販賣行為則同一
    ，從而，舉凡有償交易，除足以反證其確係另基於某種非圖
    利本意之關係外，通常尚難因無法查悉其精確之販入價格，
    作為是否高價賣出之比較，諉以無營利之意思而阻卻販賣犯
    行之追訴。查被告與「賓利」共同販賣第三級毒品咖啡包予
    喬裝購毒之警員林○○，而被告、「賓利」與林○○素未相識，
    無特殊關係或特別深厚之交情，苟非有利可圖，當不願甘冒
    法律制裁之風險而予販賣；況被告於警詢、原審及本院審理
    時皆供稱：我知道販賣毒品咖啡包是違法的，但因為我想賺
    錢，我依「賓利」指示交易毒品完成後會回帳給「賓利」，
    「賓利」再算給我每賣出1包可賺取100元的報酬等語（見偵
    卷第37頁；原審卷第24、181頁；本院卷第66頁），足證其
    有從中賺取差價牟利之意圖，主觀上確係基於意圖營利而販
    賣第三級毒品之犯意無誤。
　㈢綜上，本案事證明確，被告販賣第三級毒品未遂之犯行堪以
    認定，應依法論科。
三、論罪及法律適用：
  ㈠按4-甲基甲基卡西酮係毒品危害防制條例第2條第2項第3款所
    列管之第三級毒品，不得非法持有、販賣。經核：
　⒈按於俗稱「釣魚」或「誘捕偵查」之情形，因行為人原即有
    販賣毒品營利之犯意，雖因經警設計誘捕，致實際上不能完
    成毒品交易，然因其原即具有販賣毒品之意思，客觀上又已
    著手於販賣行為，仍應論以販賣毒品未遂罪（最高法院102
    年度台上字第3427號裁判意旨可參）。本案係因微信暱稱「
    賓利」之成年人透過「賓利租賃-營」帳號，以群發方式向
    不特定多數人發送「賓利租賃1h：600、5h：3000、10h：58
    00、BENTLEY、5h送1h、10h送2h」等販賣毒品咖啡包之廣告
    ，經網路巡邏警員林○○發現後，以暱稱「莫再問」與「賓利
    租賃-營」聯繫、約定毒品交易事宜，嗣被告戴明傑受「賓
    利」指示，攜帶含第三級毒品4-甲基甲基卡西酮之毒品咖啡
    包依約前往指定地點交易，於喬裝買家之警員上車給付價金
    5500元，戴明傑交付12包毒品咖啡包予林○○後，旋遭警方逮
    捕，顯見「賓利」、被告原即有販賣第三級毒品之犯罪意思
    ，員警依照「賓利」於網路傳送之販毒訊息與之聯繫，此乃
    純係偵查技巧之實施，而被告既本有共同販毒之故意，且依
    約備妥毒品咖啡包，縱事後經警當場逮捕，致無法完成交易
    ，惟被告既已著手於販賣第三級毒品行為之實行，自構成販
    賣第三級毒品未遂罪。
　⒉核被告所為，係犯毒品危害防制條例第4條第6項、第3項之販
    賣第三級毒品未遂罪。
　㈡被告與真實姓名年籍不詳、微信暱稱「賓利」之成年人，有
    犯意聯絡及行為分擔，應論以共同正犯。
　㈢刑之減輕：
  ⒈未遂部分：
　　被告已著手於販賣毒品罪構成要件之實行，然未生販售予他
    人之犯罪結果，屬未遂犯，應依刑法第25條第2項規定，按
    既遂犯之刑度減輕其刑。
  ⒉毒品危害防制條例第17條第2項部分：
　　按毒品危害防制條例第17條第2項規定：「犯第4條至第8條
    之罪於偵查及審判中均自白者，減輕其刑。」，係為鼓勵是
    類犯罪行為人自白、悔過，並期訴訟經濟、節約司法資源而
    設。此所謂之「自白」，係指被告（或犯罪嫌疑人）承認自
    己全部或主要犯罪事實之謂。本案被告於偵查及原審、本院
    審判中皆自白犯行，自應依毒品危害防制條例第17條第2項
    規定，減輕其刑，並依法遞減之。
　㈣不依毒品危害防制條例第17條第1項減輕：
    按毒品危害防制條例第17條第1項所稱之「供出毒品來源，
    因而破獲者」，係指被告供出毒品來源之有關資料，諸如前
    手之姓名、年籍、住居所或其他足資辨別之特徵等，使調查
    或偵查犯罪之公務員因而對之發動調查或偵查並破獲者而言
    。本案被告遭查獲後，雖曾陳明其毒品來源係「賓利」，惟
    無法提供其他詳細事證供檢警單位查緝，致未因被告之供述
    而查獲「賓利」，此有桃園市政府警察局平鎮分局110年5月
    13日平警分刑字第1100014361號函及警員林○○之職務報告各
    1份附卷得參（見原審卷第127、129頁），且依卷內資料顯
    示，查無任何關於「賓利」之販賣毒品事證，是本案自無毒
    品危害防制條例第17條第1項之適用。
　㈤不依刑法第59條減輕：
　　上訴理由狀雖請求依刑法第59條規定酌減其刑。然按犯罪之
    情狀顯可憫恕，認科以最低度刑仍嫌過重，得酌量減輕其刑
    ，刑法第59條定有明文。該條所謂「犯罪之情狀顯可憫恕」
    ，本係指審酌刑法第57條各款所列事項以及其他一切與犯罪
    有關之情狀之結果，認其犯罪足堪憫恕者而言，必須犯罪另
    有特殊之原因與環境等，因在客觀上顯然足以引起一般同情
    ，認為縱予宣告法定最低度刑猶嫌過重者，始有其適用。此
    所謂法定最低度刑，固包括法定最低本刑；惟遇有其他法定
    減輕之事由者，則應係指適用其他法定減輕事由減輕後之最
    低度刑而言。倘被告別有其他法定減輕事由者，應先適用法
    定減輕事由減輕其刑後，猶認其犯罪之情狀顯可憫恕，即使
    科以該減輕後之最低度刑仍嫌過重者，始得適用刑法第59條
    規定酌量減輕其刑（最高法院107年度台上字第2452號裁判
    意旨參照）。查毒品之危害，除戕害施用者之身心健康外，
    復因毒品施用者為取得購買毒品所需之金錢，亦衍生家庭、
    社會治安問題，被告知悉毒品對社會秩序及國民健康危害至
    深且鉅，並為法所明禁，竟仍為牟利而著手販賣第三級毒品
    ，雖其行為未遂，但本案係利用網路刊登廣告訊息銷售毒咖
    啡包，對於毒品之流通與氾濫影響非輕，此與吸毒者友儕間
    偶一互通有無明顯不同；且被告販賣第三級毒品未遂之犯行
    ，業有刑法第25條第2項、毒品危害防制條例第17條第2項規
    定之適用，經遞減輕其刑後，其刑度相較原本之法定刑，已
    減輕甚多，足使之為適當刑罰制裁，於此情形下，本院綜觀
    被告之犯罪情狀，難認有何情輕法重之情事，自無適用刑法
    第59條規定，再遞予減輕其刑之餘地，上訴理由狀主張再依
    刑法第59條規定酌減其刑云云，難認可採。
四、維持原判決之理由：
  ㈠原審法院審理結果，認被告前揭販賣第三級毒品未遂之犯行
    ，事證俱屬明確，乃以行為人之責任為基礎，審酌被告無視
    毒品對施用者健康之戕害及國家杜絕毒品犯罪之禁令，明知
    施用毒品將散盡家財、連累家人，或為購買毒品鋌而走險者
    ，不可勝計，有戕害國人身體健康及危害社會安全之虞，仍
    為本案販賣第三級毒品咖啡包犯行，並藉此營利，所為實不
    足取，應予非難；衡以被告除本案外並無其他前案科刑紀錄
    ，素行尚佳，被告犯罪後於警詢、偵查、審理時均坦承犯行
    ，尚知悔悟，且願配合警方查緝毒品上手，然未能提供有利
    查緝之資訊；本案犯行僅為未遂之行為階段，未造成實際上
    毒品流通之犯罪結果，被告販賣毒品咖啡包之數量、價金，
    該等12包毒品咖啡包含第三級毒品之總純質淨重約3.05公克
    ，被告與「賓利」就本案之行為分工，被告係實際實行毒品
    交易之人，並非毒品之源頭；及被告自陳之教育程度、職業
    、家庭經濟生活狀況（見原審卷第182頁），被告、辯護人
    及公訴人就本案之量刑意見（見原審卷第67至83、182至183
    、188至194、203、205至207頁）等一切情狀，科處有期徒
    刑1年10月。另就沒收部分說明如下：⒈扣案如附表編號1所
    示之毒品咖啡包12包，經鑑驗含第三級毒品4-甲基甲基卡西
    酮成分，有內政部警政署刑事警察局110年3月11日刑鑑字第
    1100004759號鑑定書1份在卷可稽（見原審卷第97頁），係
    毒品危害防制條例第2條第2項第3款所規定之第三級毒品，
    且係供被告本案販賣所用之物，不問屬於犯罪行為人與否，
    均應依刑法第38條第1項規定諭知沒收（最高法院100年度第
    3次刑事庭會議決議意旨可資參照）。又因以現今所採行之
    鑑驗方式，裝存毒品之外包裝袋共12只仍會殘留微量毒品而
    無法將之完全析離（見偵卷第71頁），應視為毒品之一部分
    ，亦應依同條項之規定，併予沒收。至因送鑑用磬之部分毒
    品既已不存在，自毋庸為沒收之宣告。⒉扣案如附表編號2之
    手機1支（含SIM卡1張，門號：0000000000號），業據被告
    於偵查及原審審理時供稱：手機是我的，有拿來聯絡販賣毒
    品之用等語（見偵卷第34、95、136頁；原審卷第179頁），
    扣案之上開手機既係供本案販賣第三級毒品聯繫之用，自應
    依毒品危害防制條例第19條第1項規定宣告沒收。⒊至扣案之
    現金2200元，因本案犯行僅為未遂階段，並未有實際之犯罪
    所得，被告並於警詢供稱扣案之2200元係要拿去超商繳手機
    費用所用等語（見偵卷第34、95頁），卷內復無證據證明該
    現金與本案有何關聯，爰不為沒收之諭知等情，經核原判決
    所為認事用法並無違誤，量刑亦稱妥適。
　㈡被告上訴請求依刑法第59條酌減其刑，依本判決前開理由欄
    三㈤所示之論述說明，認無可採。是被告所提上訴理由，不
    足以動搖原判決所為事實認定或量刑判斷，難謂允洽，尚非
    可取。被告提起上訴為無理由，應予駁回。
  ㈢查被告前未曾因故意犯罪而受有期徒刑以上刑之宣告，此有
    臺灣高等法院被告前案紀錄表存卷足佐，其為本案犯行時甫
    滿19歲，年輕識淺，未能體認販賣毒品行為之嚴重性，顯因
    一時失慮，致罹刑章，且於犯後坦承犯行，深切自省，參以
    其本案犯行因警方誘捕而未遂，並未取得任何犯罪所得，尚
    未造成毒品之擴散，且被告非據此維生，目前半工半讀，努
    力完成學業，堪認其顯有悔意，受此次偵審程序及科刑判決
    之教訓後，當知所警惕而無再犯之虞，為免其因短期自由刑
    而標籤化，甚至自暴自棄，有違刑罰再社會化之目的，是以
    本院認其所受宣告之刑，以暫不執行為適當，爰依刑法第74
    條第1項第1款規定，宣告緩刑4年，以勵自新。又考量被告
    涉犯本案犯行，可見其守法觀念尚有不足，為免被告存有坦
    認犯罪即可免除刑罰之僥倖心理，以使其對自身行為有所警
    惕，重建正確法治觀念，併依刑法第74條第2項第8款規定，
    諭知被告於緩刑期內接受受理執行之地方檢察署所舉辦之法
    治教育5場次，暨依刑法第93條第1項第2款規定，命被告於
    緩刑期間付保護管束，以免再犯。然倘違反上開應行負擔之
    事項且情節重大，足認原緩刑之宣告難收其預期效果，而有
    執行刑罰之必要者，得撤銷其宣告。
據上論斷，應依刑事訴訟法第368條，判決如主文。
本案經檢察官鄒千芝提起公訴，檢察官張慧瓊到庭執行職務。
中    華    民    國    110   年    12    月    30    日
            刑事第五庭　  審判長法　官　鄭　永　玉
                                法　官　許　文　碩
                                法　官　周　莉　菁
以上正本證明與原本無異。              
如不服本判決應於收受送達後二十日內向本院提出上訴書狀，其
未敘述上訴理由者，並得於提起上訴後二十日內向本院補提理由
書狀（均須按他造當事人之人數附繕本）「切勿逕送上級法院」
。因疫情而遲誤不變期間，得向法院聲請回復原狀。
                                書記官  王　朔　姿
中　　華　　民　　國　　110 　年　　12　　月　　30　　日

附表：
編號   扣案物  數量               備註 1 毒品咖啡包 12包 1.外觀型態均相似，黑色包裝（含外包裝袋12只），上有白色圖案。 2.檢出第三級毒品4-甲基甲基卡西酮成分，驗前總毛重112.65公克（包裝總重約10.80公克），驗前總淨重約101.85公克。推估12包均含第三級毒品4-甲基甲基卡西酮之驗前總純質淨重約3.05公克。 3.見原審卷第115頁110年度院安保字第113號扣押物品清單。　 2 電子產品 （手機） 1支 1.含SIM卡1張（門號0000000000號），IMEI碼：000000000000000號。 2.見原審卷第45頁110年度院保字第445號扣押物品清單。